【裁判字號】    94,簡上,62
【裁判日期】    950227
【裁判案由】    過失致死
【裁判全文】
臺灣新竹地方法院刑事判決              94年度簡上字第62號
上  訴  人  臺灣新竹地方法院檢察署檢察官
上  訴  人
即  被  告  丁○○
選任辯護人  許美麗律師
            王彩又律師
            李明仙律師
上列上訴人等因被告過失致死案件，不服本院竹東簡易庭於中華
民國94年5 月13日所為之94年度竹東交簡字第49號第一審簡易判
決（聲請簡易判決處刑案號：94年度偵字第1818號），提起上訴
，本院管轄第二審之合議庭判決如下：
    主  文
原判決撤銷。
丁○○因過失致人於死，處有期徒刑伍月，如易科罰金，以佰
元折算壹日。
    事  實
一、丁○○於民國93年12月21日晚上某時許，因參加學校活動，
    因而在校內飲用內含酒精之雞尾酒幾杯，其吐氣所含酒精濃
    度已超過每公升0.25毫克但尚未達刑法酒後駕車之公共危險
    行為之程度，猶仍駕駛車牌號碼LQ—6648號自用小客車，搭
    載同校學妹莊蕙杏，自學校離開，並沿省道臺三線由北往南
    方向行駛。於同日22時20分許，其行經省道臺三線93.1公里
    處（即新竹縣峨眉鄉富興村11鄰庚寮坑18之1 號）時，其本
    應注意汽車駕駛人，如有飲用酒類後其吐氣所含酒精濃度超
    過每公升0.25毫克以上者，不得駕駛汽車；又駕駛汽車，行
    車速度，應依速限標誌或標線之規定，而該路段速限時速60
    公里；且應注意車前狀況，並隨時採取必要之安全措施，而
    依當時夜間雖無照明、路面略有坑洞，然天候晴，路面為乾
    燥、柏油路面、無障礙、視距良好，客觀上並無不能注意之
    情事，竟疏未注意上揭規定，猶仍駕駛前開自用小客車，並
    以超過時速70公里之高速，貿然往前行駛，且未注意車前狀
    況，而隨時採取必要之安全措施，以致操控不當，撞擊路邊
    消防栓及民宅水泥柱，其所駕駛前開車輛嚴重受損，並致乘
    客莊蕙杏受有頭部外傷、右側頂枕部有1 處頭皮挫裂傷，傷
    口大小為4.0x0.6 公分、腹部微腫脹，疑腹部鈍挫傷併發內
    部臟器組織損傷內出血、右腰側部鈍挫瘀傷，大小為8.0x4.
    0 公分、右臀側部輕微刮擦傷、右上臂三角肌挫傷，2.0x1.
    0 公分、左大腿近端側部擦挫傷破皮、左大腿前部瘀腫、左
    膝前部挫擦傷破皮等傷害，經丁○○央求聽到撞擊聲前來之
    民眾乙○○及甲○○報警及通知救護車，而將莊蕙杏送苗栗
    縣頭份鎮為恭紀念醫院救治。其後丁○○於新竹縣警察局竹
    東分局富興派出所警員前往現場處理，尚不知何人肇事而詢
    問時，當場表示係其肇事而自首，進而接受裁判。而莊蕙杏
    經送醫救治後，仍因頭部外傷及腹部鈍挫傷合併內部臟器損
    傷出血，於93年12月21日23時28分許不治死亡。
二、案經新竹縣警察局竹東分局報請臺灣新竹地方法院檢察署檢
    察官囑託臺灣苗栗地方法院檢察署檢察官相驗後自動檢舉偵
    查起訴。
    理  由
一、訊據被告丁○○對於上揭事實坦承不諱（見本院卷第88頁）
    ，並為被害人家屬戊○○及己○○於警詢及偵訊時分別陳述
    在卷（見93年度相字第594號卷第4、5、22、23 頁），且有
    新竹縣警察局竹東分局富興派出所相驗案件初步調查報告表
    1 份、道路交通事故現場圖1 份、道路交通事故調查報告表
    （一）及（二）各1 份、現場照片17幀等在卷足稽（見93年
    度相字第594號卷第1、7、9、10、12至20頁）。而被害人莊
    蕙杏因坐於被告所駕駛之上揭自用小客車內，在該車撞擊路
    邊消防栓及民宅水泥柱後，因而受有頭部外傷、右側頂枕部
    有1處頭皮挫裂傷，傷口大小為4.0x0.6公分、腹部微腫脹，
    疑腹部鈍挫傷併發內部臟器組織損傷內出血、右腰側部鈍挫
    瘀傷，大小為8.0x4.0 公分、右臀側部輕微刮擦傷、右上臂
    三角肌挫傷，2.0x1.0 公分、左大腿近端側部擦挫傷破皮、
    左大腿前部瘀腫、左膝前部挫擦傷破皮等傷害，經送苗栗縣
    頭份鎮為恭紀念醫院救治，仍因頭部外傷及腹部鈍挫傷合併
    內部臟器損傷出血，於93年12月21日23時28分許不治死亡之
    事實，並據檢察官督同法醫師相驗無訛，復製有勘驗筆錄、
    相驗屍體證明書及驗斷書各1 份、相驗照片31幀等在卷足參
    ，此外，復有財團法人為恭紀念醫院法醫參考病歷摘要1 份
    附卷足憑（見93年度相字第594號卷第3、21、24至27、31至
    46、54至62頁）。次按飲用酒類後其吐氣所含酒精濃度超過
    每公升0.25毫克者，不得駕車；駕駛人駕駛汽車，行車速度
    ，應依速限標誌或標線之規定；又汽車行駛時，駕駛人應注
    意車前狀況，並隨時採取必要之安全措施，此為道路交通安
    全規則第114 條第2 款、第93條第1 項及第94條第3 項分別
    定有明文。被告既為領有合格汽車駕駛執照之駕駛人，自應
    注意依前開規定行駛。而本案車禍發生之路段限速為時速60
    公里，車禍發生當時夜間雖無照明、路面略有坑洞，然天候
    晴，路面為乾燥、柏油路面、無障礙、視距良好，客觀上並
    無不能注意之情事等情，為證人即查獲警員丙○○證述在卷
    （見本院卷第91頁），且有上揭道路交通事故調查報告表附
    卷足稽，而被告於車禍發生後送醫救治時，於93年12月21日
    23時56分許經醫院抽血檢驗結果，其血液中酒精濃度為50mg
    ／dl，換算其吐氣所含酒精濃度為每公升0.25毫克，依據人
    體因代謝作用，血液中酒精濃度會隨時間經過而下降之常情
    ，顯見被告於駕駛上揭自用小客車並行駛在道路上時，其體
    內酒精濃度確已超過每公升0.25毫克，而已違反道路交通管
    理處罰條例前揭規定，詎其猶仍駕駛上揭自用小客車行駛在
    道路上，且以超過時速70公里之高速，貿然往前行駛，復未
    注意車前狀況，而隨時採取必要之安全措施，以致操控不當
    ，撞擊路邊消防栓及民宅水泥柱，導致其所駕駛車輛嚴重受
    損，並致被害人莊蕙杏因而死亡，足見被告就本件車禍之發
    生確有過失甚明。而被害人確因本件車禍而死亡，已詳述如
    前，顯然被告之前開過失與被害人之死亡間，亦有相當因果
    關係無訛。而本件車禍經送臺灣省竹苗區車輛行車事故鑑定
    委員會鑑定結果，亦認由現場圖與附卷照片顯示徐車左側煞
    車痕長達35.1公尺，右側煞車痕長達13.8公尺，採用較寬鬆
    之平均值24.45 公尺計算，加上車損，其車速應超過70公里
    。認丁○○酒後駕駛自小客車超速行駛未注意車前狀況操控
    不當撞擊消防栓及民宅水泥柱為肇事原因等情，有該會於94
    年3 月18日以竹苗鑑940070字第0945300829號函送之鑑定結
    果1 份在卷足憑（見94年度相字第40號卷第14至16頁）。綜
    上，被告上開自白核與事實相符，應堪採信。本案事證已臻
    明確，被告犯行洵堪認定，自應依法論科。
二、核被告丁○○所為，係犯刑法第276 條第1 項之過失致人於
    死罪。又被告為汽車駕駛人，酒醉駕車，因而致人死亡，依
    法應負過失致人於死罪之刑事責任，爰依道路交通管理處罰
    條例第86條第1 項之規定，加重其刑。又被告肇事犯罪後，
    即在犯罪未發覺前，央求因聽見撞擊聲因而出現之民眾乙○○及甲○○報警，並向到場處理之新竹縣警察局竹東分局富
    興派出所警員自首申告犯罪，且陳述肇事之經過，而接受裁
    判等情，業據證人乙○○於本院審理時證述：當時被告說趕
    快報警，後來警察來有問誰是駕駛，被告就說她是駕駛等語
    ，及證人甲○○於本院審理時證述：被告叫我趕快幫她報警
    及叫救護車等語在卷（見本院卷第97、99、101 頁），爰依
    刑法第62條前段之規定，減輕其刑，並依法先加後減之。原
    審以被告罪證明確，據以論罪科刑，固非無見，惟（一）被
    告有在吐氣所含酒精濃度已達每公升0.25毫克之酒醉程度下
    ，駕駛上揭自用小客車行駛在道路上，並因而肇事，致被害
    人死亡，而應依違反道路交通管理處罰條例第86條之規定加
    重其刑，原審漏未認定；（二）被告於肇事後央求民眾報警
    ，並向警員主動坦承肇事而自願接受裁判，原審疏未認定，
    尚有違誤。檢察官上訴意旨係依告訴人之請求而指摘原審量
    刑過輕等語，被告上訴意旨稱被告有自首之情形，原審並未
    審酌等語，而原判決既有上開疏未加以認定之處，而上開疏
    未加以認定之事實，亦確足以影響量刑之審酌，應認為檢察
    官及被告之上訴均為有理由，自應由本院予以撤銷改判。爰
    審酌被告前此尚無刑事前科紀錄，有臺灣新竹地方法院檢察
    署刑案資料查註紀錄表及臺灣高等法院被告全國前案紀錄表
    各1 份在卷可稽（見94年度偵字第1818號卷第3 頁、本院卷
    第18頁），及本件車禍發生原因為被告酒醉駕車，並超速行
    駛，且未注意車前狀況，撞擊消防栓及民宅水泥柱而肇事，
    導致被害人死亡，過失情節重大，所生危害嚴重，惟肇事後
    自首坦承犯罪，且一再與被害人家屬商談和解事宜，雖因金
    額部分並無共識而無法達成和解，然可認犯罪態度尚佳，以
    及被告於本件車禍肇事當時僅為19歲，尚為在學學生之智識
    程度等一切情狀，量處如主文所示之刑，並諭知易科罰金之
    折算標準，以資懲儆。
據上論斷，應依刑事訴訟法第455 條之1 第1 項、第3 項、第369
條第1 項前段、第364 條、第299 條第1 項前段，刑法第276 條
第1 項、第62條前段、第41條第1 項，道路交通管理處罰條例第
86條第1 項，罰金罰鍰提高標準條例第1 條前段、第2 條，判決
如主文。
本案經檢察官林忠義到庭執行職務。
中    華    民    國    95    年    2     月    27    日
                  刑事第三庭  審判長法  官  陳健順
                                    法  官  楊麗文
                                    法  官  楊惠芬
以上正本證明與原本無異。
不得上訴。
中    華    民    國    95    年    3     月    1     日
                                    書記官  汪淑菁
附錄本案論罪科刑法條全文：
刑法第276 條第1 項：
因過失致人於死者，處2 年以下有期徒刑、拘役或2 千元以下罰
金。


司法院資訊處製作；財團法人民間司法改革基金會備份。
